【裁判字號】    89,易,202
【裁判日期】    900104
【裁判案由】    竊盜
【裁判全文】
臺灣宜蘭地方法院刑事判決                          八十九年度易字第二二號
    公  訴  人  臺灣宜蘭地方法院檢察署檢察官
    被      告  乙○○
右列被告因竊盜案件，經檢察官提起公訴（八十八年度偵字第三０五四號），本院判
決如左：
    主  文
乙○○無罪。
    理  由
一、公訴意旨略以：被告乙○○與江驊（已死亡，業經不起訴處分）共同基於意圖為
    自己不法之所有，於民國八十八年三月五日十六時許空手侵入宜蘭縣五結鄉○○
    ○路二十一之十一號甲○○住處地下室停車場竊取甲○○所有硬幣若干，計約新
    台幣（下同）十一萬元，得手後離去，嗣為警循線查獲，因認被告涉犯刑法第三
    百二十條第一項之竊盜罪嫌等語。
二、按犯罪事實應依證據認定之，無證據不得推定其犯罪事實；又不能證明被告犯罪
    者，應諭知無罪之判決，刑事訴訟法第一百五十四條、第三百零一條第一項定有
    明文。又共同被告所為不利於己之供述，固得採為其他共同被告犯罪之證據，惟
    此項不利之供述，仍應調查其他必要之證據，以察其是否與事實相符，自難專憑
    此項供述，為其他共同被告犯罪事實之認定（最高法院三十一年上字第二四二三
    號、四十六年台上字第四一九號判例參照）。公訴人認被告涉犯上述竊盜罪嫌，
    係以共犯江驊於警偵訊時之供述，核與被害人甲○○、邱美卿指訴基本情節相符
    ，另參以被害人並無報警，乃因共犯自白循線查獲，足徵共犯供承可信為其主要
    依據。
三、訊據被告堅決否認涉有竊盜犯行，辯稱：我沒有和江驊去偷甲○○的錢，也沒有
    跟江驊講說零錢放在鐵櫃的事，那天我是與江驊去找甲○○收貨款，我那時在二
    樓等甲○○他太太領錢回來，江驊在一樓等，江驊他說謊，我以前曾向警方報案
    江驊可能涉犯竊盜案，所以他可能因此報復我等語。經查：
（一）被害人甲○○固指訴於右述時地置放鐵櫃內之零錢約十一萬元失竊，惟被害人
      甲○○於偵訊及本院訊問時均陳稱：當天下午被告有帶三、四個人去向我收錢
      ，他大約在三、四點左右離去，我不知道錢是誰偷的等語，證人即被害人之妻
      邱美卿亦於偵訊時證述：當日我去領錢返家時，被告已經走了，我再約他第二
天來，才將錢還他，後來是法院傳喚後他才說錢不是他偷的，是小孩偷的等語
      ，顯見被告辯稱當日前往係向被害人收取貨款等語，係屬真實，而被害人甲○
      ○及證人邱美卿均不知是誰竊取上述零錢，亦未指訴係被告所竊，是其二人所
      言均無法證明被告涉有竊盜之犯罪事實。另證人游福全之證言僅能證明被害人
      裝零錢之鐵櫃重量，無法一個人搬動，與被告是否有竊盜犯行無關。
（二）共犯江驊生前雖於警、偵訊時證稱係被告指出零錢所在而共同竊取云云，惟查
      ：被告曾於八十八年間向警方報案江驊可能涉犯竊盜案件之事實，業據證人丙
      ○○證述：我記得去年夏天時某一星期日，我經營之通訊行失竊行動電話、金
      子等，隔天被告來我店裡時，看我店裡很亂，問我發生何事，他有跟我提到好
      像看過類似的東西，他起先不願意講，後來才說是在江驊那裡看到的，江驊就
      住我樓上，原先我也懷疑因竊賊熟悉地形有可能是他偷的，後來被告陪我到開
      羅派出所備案，但警察沒給我報案三聯單等語，核與證人即羅東分局開羅派出
      所警員丁○○證述：當初被告在抓到江驊之前有來向我報案，說江驊最近行為
      可疑，叫我們注意他，當初我們並沒有作任何紀錄等語大致相符，是被告辯稱
      江驊可能挾怨報復等語，並非毫無可採，又本案除共犯江驊生前不利於己及被
      告之證言以外，並無其他積極證據足以證明被告涉犯竊盜犯行，參照前述說明
      ，實難單憑此項供述，作為認定被告犯罪事實之證據。而公訴人以被害人並無
      報警，乃因共犯自白循線查獲，足徵共犯供承可信等語，然查被告因共犯自白
      而查獲，與共犯供承是否可信，兩者之間並無關連，且有循環論證之問題，公
      訴人上述說明並不符合論理法則，自無法佐證共犯江驊證言之真實性。至被告
      辯稱當日只有與江驊前往被害人家中收取貨款，與被害人陳述共有三、四人等
      語雖不相符合，惟即使被告辯稱不可採，亦不能據此為不利於被告之認定，附
      此敘明。
    綜上說明，本件僅有共犯江驊生前之證言指出被告涉犯竊盜犯行，而共犯之供述
    需有其他證據以為佐證，在別無其他證據證明被告之犯行情形下，單憑共犯江驊
    可能係挾怨報復之證言，不足以證明被告確有公訴人指訴之竊盜犯行。此外，本
    院復查無其他積極證據，足認被告確有公訴人所指之犯行，不能證明被告犯罪，
    依法應諭知無罪之判決。
據上論斷，應依刑事訴訟法第三百零一條第一項判決如主文。
本案經檢察官林吉泉到庭執行職務。
中      華      民      國    九十    年      一      月        四      日
                                  臺灣宜蘭地方法院刑事第二庭
                                          法  官
右正本證明與原本無異。
如不服本判決，應於判決送達後十日內，向本院提出上訴狀。
                                          書記官
中    華    民    國      八十        年              月              日


司法院資訊處製作；財團法人民間司法改革基金會備份。
